【裁判字號】    98,訴,2
【裁判日期】    980203
【裁判案由】    違反毒品危害防制條例
【裁判全文】
臺灣彰化地方法院刑事判決                 98年度訴字第2號
公  訴  人  臺灣彰化地方法院檢察署檢察官
被      告  甲○○
上列被告因違反毒品危害防制條例案件，經檢察官提起公訴（97
年度毒偵字第4234號），本院合議庭裁定改由受命法官獨任以簡
式審判程序審理，判決如下：
    主  文
甲○○施用第一級毒品，累犯，處有期徒刑玖月，扣案之第一級
毒品海洛因壹包（驗後淨重零點零肆捌玖公克）及其包裝袋，沒
收銷燬之；又施用第二級毒品，累犯，處有期徒刑伍月；應執行
有期徒刑壹年，扣案之第一級毒品海洛因壹包（驗後淨重零點零
肆捌玖公克）及其包裝袋，沒收銷燬之。
    犯罪事實
一、甲○○前因施用第二級毒品案件，經本院於民國94年9 月7
    日，以94年度員簡字第367 號判處有期徒刑4 月確定，嗣於
    95年4 月25日縮刑期滿執行完畢。又因施用第二級毒品案件
    ，經臺灣雲林地方法院於88年6 月15日，以88年度毒聲字第
    708 號裁定送觀察、勒戒後，因有繼續施用毒品之傾向，再
    經同院於88年7 月17日，以88年度毒聲字第821 號裁定令入
    戒治處所施以強制戒治；嗣先後經同院，以88年度毒聲字第
    1532號裁定停止戒治付保護管束後、再以89年度毒聲字第
    497 號裁定撤銷停止戒治，於90年5 月8 日執行完畢釋放，
    並由臺灣雲林地方法院檢察署檢察官於90年6 月8 日，以90
    年度戒毒偵字第74號為不起訴處分確定。詎其於前揭強制戒
    治執行完畢釋放後5 年內，再因施用第二級毒品案件，經本
    院以94年度員簡字第367 號判刑確定後，仍不知悔改，復分
    別基於施用第二級毒品甲基安非他命、第一級毒品海洛因之
    犯意，於97年10月23日下午某時，在彰化縣社頭鄉○○路11
    號之租屋處，以將甲基安非他命置於玻璃球吸食器，於下方
    燒烤，以吸食煙霧之方式，施用第二級毒品甲基安非他命1
    次；另於97年10月25日上午某時，在彰化縣社頭鄉金錢豹遊
    戲場之廁所內，以海洛因摻水用針筒注射體內之方式，施用
    第一級毒品海洛因1 次。嗣於97年10月25日中午12時35分許
    ，為警於彰化縣大村鄉國道一號南下206.2 公里處，當場查
    獲第一級毒品海洛因1 小包（驗後淨重0.0489公克），並經
    甲○○同意，採集其尿液送驗後，呈甲基安非他命及嗎啡陽
    性反應，始悉上情。
二、案經國道公路警察局第三警察隊報請臺灣彰化地方法院檢察
    署檢察官偵查起訴。
    理  由
一、按除被告所犯為死刑、無期徒刑、最輕本刑為3 年以上有期
    徒刑之罪或高等法院管轄第一審案件者外，於刑事訴訟法第
    273 條第1 項程序進行中，被告先就被訴事實為有罪之陳述
    時，審判長得告知被告簡式審判程序之旨，並聽取當事人、
    代理人、辯護人及輔佐人之意見後，裁定進行簡式審判程序
    ；除簡式審判程序、簡易程序及第376 條第1 款、第2 款所
    列之罪之案件外，第一審應行合議審判，刑事訴訟法第273
    條之1 第1 項、第284 條之1 分別定有明文。本件被告甲○
    ○所犯係死刑、無期徒刑、最輕本刑為3 年以上有期徒刑或
    高等法院管轄第一審案件以外之罪，並於本院行準備程序時
    就被訴事實為有罪之陳述，本院合議庭依前揭規定，經評議
    結果，裁定改由受命法官獨任行簡式審判程序，先予敘明。
二、上開犯罪事實，業據被告於本院審理時坦承不諱，且其於97
    年10月25日為警查獲時所採取之尿液，經送鑑驗結果，確呈
    嗎啡及甲基安非他命陽性反應，有國道公路警察局第三警察
    隊採集犯罪嫌疑人尿液編號與真實姓名對照認證表及詮昕科
    技股份有限公司97年11月6 日濫用藥物尿液檢驗報告（報告
    編號：7A 310006） 各1 紙附卷可稽；又扣案之白色粉末1
    包，經檢驗後檢出第一級毒品海洛因成分（驗後淨重0.0489
    公克），亦有行政院衛生署草屯療養院草療鑑字第09711000
    51號鑑定書在卷為憑，足認被告自白與事實相符，本件事證
    明確，被告犯行洵堪認定。
三、按海洛因、甲基安非他命為毒品危害防制條例第2 條第2 項
    第1 、2 款所稱之第一、二級毒品，不得施用、持有。次按
    ，毒品危害防制條例於92年7 月9 日修正公布，自93年1 月
    9 日施行，其中第20條、第23條將施用毒品之刑事處遇程序
    ，區分為「初犯」及「5 年內再犯」、「5 年後再犯」。依
    其立法理由之說明：「初犯」，經觀察、勒戒或強制戒治後
    ，應為不起訴處分或不付審理之裁定；經觀察、勒戒或強制
    戒治執行完畢釋放後，「5 年內再犯」者，因其再犯率甚高
    ，原實施之觀察、勒戒及強制戒治既已無法收其實效，爰依
    法追訴或裁定交付審理。至於經觀察、勒戒或強制戒治執行
    完畢釋放後，「5 年後再犯」者，前所實施之觀察、勒戒或
    強制戒治已足以遮斷其施用毒品之毒癮，為期自新及協助其
    斷除毒癮，仍適用「初犯」規定，先經觀察、勒戒或強制戒
    治之程序。從而依修正後之規定，僅限於「初犯」及「5 年
    後再犯」二種情形，始應先經觀察、勒戒或強制戒治程序。
    倘被告於5 年內已再犯，經依法追訴處罰，縱其第三次（或
    第三次以上）再度施用毒品之時間，在初犯經觀察、勒戒或
    強制戒治執行完畢釋放5 年以後，已不合於「5 年後再犯」
    之規定，且因已於「5 年內再犯」，顯見其再犯率甚高，原
    實施觀察、勒戒或強制戒治，已無法收其實效，即應依該條
    例第10條處罰。至於第三次（或第三次以上）施用毒品之時
    間，是否宜有期間限制？以多久為適宜？則分屬刑事政策、
    專門醫學之範圍，非審判機關所能決定，有待循立法途徑解
    決（最高法院95年5 月9 日95年度第7 次刑事庭會議及97年
    9 月9 日97年度第5 次刑事庭會議決議參照）。本件被告前
    因第二級毒品案件，經臺灣雲林地方法院於88年6 月15日，
    以88年度毒聲字第708 號裁定送觀察、勒戒後，因有繼續施
    用毒品之傾向，再經同院於88年7 月17日，以88年度毒聲字
    第821 號裁定令入戒治處所施以強制戒治；嗣先後經同院，
    以88年度毒聲字第1532號裁定停止戒治付保護管束後、再以
    89年度毒聲字第497 號裁定撤銷停止戒治，於90年5 月8 日
    執行完畢釋放，並由臺灣雲林地方法院檢察署檢察官於90年
    6 月8 日，以90年度戒毒偵字第74號為不起訴處分確定；復
    於上開強制戒治執行完畢5 年內，因施用第二級毒品案件，
    經本院於94年9 月7 日，以94年度員簡字第367 號判處有期
    徒刑4 月確定等情，有臺灣高等法院被告前案紀錄表及臺灣
    彰化地方法院檢察署刑案資料查註紀錄表各1 份在卷足憑；
    是本件被告施用第一級毒品海洛因、第二級毒品甲基安非他
    命之犯行，雖已逾前次強制戒治執行完畢後5 年之期間，然
    被告既曾於強制戒治執行完畢5 年內再犯，並經依法追訴處
    罰，初已不合於條文所定「5 年後再犯」之要件，即與毒品
    危害防制條例第20條第3 項所定適用初犯之規定不符，揆諸
    首揭決議意旨，本件被告已於「5 年內再犯」，顯見其再犯
    率甚高，無論其「5 年內再犯」之時點係於上開修法前或後
    ，亦無論其後各次施用毒品之犯行，是否已逾前次觀察勒戒
    或強制戒治執行完畢後5 年，均毋須再重新施予觀察、勒戒
    或強制戒治之處遇程序，而應依毒品危害防制條第23條第2
    項規定，逕予訴追處罰。綜上所述，本件犯罪事證明確，被
    告前開犯行洵堪認定，應予依法論科。
四、核被告所為，係犯毒品危害防制條例第10條第1 項施用第一
    級毒品罪、同條第2 項施用第二級毒品罪。其持有第一級毒
    品海洛因及第二級毒品甲基安非他命之低度行為，分別應為
    施用之高度行為所吸收，均不另論罪。所犯上開二罪，犯意
    各別、罪名有異，應予分論併罰。又被告前因施用第二級毒
    品案件，經本院於94年9 月7 日，以94年度員簡字第367 號
    判處有期徒刑4 月確定，嗣於95年4 月25日縮刑期滿執行完
    畢等情，亦有上開前案紀錄表在卷可按，其於有期徒刑執行
    完畢後5 年內，故意再犯本件有期徒刑以上之罪，均為累犯
    ，應依刑法第47條第1 項之規定，各加重其刑。爰審酌被告
    無視於毒品對於自身健康之戕害及國家對於杜絕毒品犯罪之
    禁令，一犯再犯，顯見上開刑罰實難收警惕之效，自不宜輕
    縱，應予嚴懲，惟斟酌修正後刑法刪除連續犯之規定，即採
    一罪一罰之刑事政策，為避免刑罰輕重失衡，及考量被告施
    用毒品僅戕害己身，犯後均坦承犯行，態度良好等一切情狀
    ，分別量處如主文所示之刑，並定其應執行之刑。扣案之白
    色粉末1 包（驗後淨重0.0489公克），經送驗後檢出第一級
    毒品海洛因成分，有上開行政院衛生署草屯療養院鑑定書附
    卷可稽，及用以盛裝海洛因之包裝袋，因與該管制毒品在物
    理上無法析離，爰併依毒品危害防制條例第18條第1 項前段
    之規定，沒收銷燬之。
據上論斷，應依刑事訴訟法第273 條之1 第1 項、第299 條第1
項前段，毒品危害防制條例第10條第1 項、第2 項、第18條第1
項前段，刑法第11條、第47條第1 項、第51條第5 款，判決如主
文。
中    華    民    國    98    年    2     月    3    日
                  刑事第一庭    法  官  戰諭威
以上正本證明與原本無異。
如不服本判決應於收受判決後10日內向本院提出上訴書狀，並
應敘述具體理由。其未敘述上訴理由者，應於上訴期間屆滿後
20日內向本院補提理由書(均須按他造當事人之人數附繕本)
「切勿逕送上級法院」。
中    華    民    國    98    年    2    月     3    日
                                書記官  陳佳宏
附錄本案論罪科刑法條：
毒品危害防制條例第10條
施用第一級毒品者，處6 月以上5 年以下有期徒刑。
施用第二級毒品者，處3 年以下有期徒刑。


司法院資訊處製作；財團法人民間司法改革基金會備份。
